臺灣彰化地方法院刑事判決　　　　九十四年度訴字第九七七號
公　訴　人　臺灣彰化地方法院檢察署檢察官
被　　　告　甲○○
上列被告因違反毒品危害防制條例案件，經檢察官提起公訴（九
十四年度毒偵字第一九四０號），由本院合議庭裁定依簡式審判
程序審理判決如下：
    主  文
甲○○連續施用第一級毒品，累犯，處有期徒刑壹年壹月，扣案
之海洛因伍包（合計淨重點玖伍公克、空包裝重貳點柒捌公克
）沒收銷燬之。又連續施用第二級毒品，累犯，處有期徒刑捌月
。應執行有期徒刑壹年捌月，扣案之海洛因伍包（合計淨重點
玖伍公克、空包裝重貳點柒捌公克）沒收銷燬之。
    事  實
一、甲○○前曾於民國八十二年十一月六日，因違反肅清煙毒條
    例、槍砲彈藥刀械管制條例及麻醉藥品管理條例案件，經本
    院以八十二年度訴字第一三八０號分別判處有期徒刑三年一
    月、五月、三月，並定應執行刑為有期徒刑三年六月確定；
    又於八十三年八月一日，因違反肅清煙毒條例、麻醉藥品管
    理條例案件，經本院以八十三年度訴字第八六五號分別判處
    有期徒刑三年二月、四月，並定應執行刑為有期徒刑三年四
    月確定，前揭刑期經入監接續執行，於九十一年四月十二日
    經假釋付保護管束，上開保護管束已於九十二年十月十七日
    屆滿未經撤銷而視為執行完畢。其又曾因施用毒品案件，經
    送執行觀察、勒戒後，因評定有繼續施用毒品之傾向，乃經
    法院裁定執行強制戒治，後經戒治所評定合格，認無繼續戒
    治之必要，於八十八年九月四日停止戒治出所，所餘期間付
    保護管束，前開保護管束期間已於八十九年二月二十二日屆
    滿而執行完畢，並由本院於八十九年八月十四日以八十七年
    度訴緝字第六五號判決免刑確定；再於前開強制戒治執行完
    畢之五年內，再犯施用第一、二級毒品案件，經本院於九十
    四年二月四日以九十三年度訴字第一一九八號分別判處有期
    徒刑十一月、七月，並定應執行刑為有期徒刑一年四月（嗣
    已確定在案）；詎仍不知警惕，又另行基於施用第一級毒品
    海洛因之概括犯意，自九十四年四月十一日上午九時許起至
    同年八月十一日止，以平均一星期施用一次之量，在其位於
    彰化縣和美鎮○○里○○路○段五五八號住處及彰化縣彰化
    市○○街二三巷十四號二樓之租處，以將少許海洛因粉末摻
    入香煙內點火吸用之方式，連續施用第一級毒品海洛因多次
    。又另行基於施用第二級毒品甲基安非他命（起訴書誤載為
    安非他命）之概括犯意，自九十四年四月十一日起至同年八
    月十一日止，以平均一星期施用一次之量，在其前址住處及
    租屋處，以將少許甲基安非他命放在鋁箔紙上，以火燒烤再
    吸其煙霧之方式，連續施用第二級甲基毒品安非他命多次。
    嗣於九十四年四月十一日下午十時三十分許，為警在其上開
    位於彰化縣彰化市○○街二三巷十四號二樓租處查獲，並起
    出其所有、供己施用之海洛因五包（合計淨重三點九五公克
    、空包裝重二點七八公克）扣案，復於本院審理時白自其後
    連續施用海洛因及連續施用甲基安非他命之犯行。
二、案經彰化縣警察局彰化分局報請臺灣彰化地方法院檢察署檢
    察官偵查起訴。
    理  由
一、訊據被告甲○○對於右揭事實坦承不諱，且有彰化縣警察局
    彰化分局委託檢驗尿液代號與真實姓名對照認證單、彰化縣
    衛生局煙毒尿液檢驗成績書、法務部調查局鑑定通知書各一
    件在卷可稽，並有被告所有、供己施用之海洛因五包（合計
    淨重三點九五公克、空包裝重二點七八公克）扣案可佐，被
　  告就其有連續施用第一級毒品海洛因及連續施用第二級毒品
    甲基安非他命之自白與事實相符。此外，復有臺灣彰化地方
    法院檢察署刑案資料查註紀錄表、臺灣高等法院被告全國前
    案紀錄表、在監在押全國紀錄表各一份在卷可考，本件事證
    明確，被告犯行洵堪認定。
二、按觀察、勒戒或強制戒治執行完畢釋放後，五年內再犯毒品
    危害防制條例第十條之罪，即應直接依法追訴判決，固毋庸
    再行該條例針對「初犯」所規定之觀察、勒戒或強制戒治等
    治療程序，然若係於觀察、勒戒或強制戒治執行完畢釋放後
    ，五年後再犯第十條之罪者，則應重新依該條例第二十條第
    一項、第二項關於「初犯」之規定，先行送觀察、勒戒，並
    依其觀察、勒戒結果有無繼續施用毒品傾向，以定其是否施
    以強制戒治之治療程序，再於上開治療程序執行完畢後始由
    檢察官為不起訴處分，而非直接加以追訴處罰，此觀諸現行
    生效施行之毒品危害防制條例（於九十二年七月九日修正公
    布、自九十三年一月九日施行）第二十條、第二十三條之規
    定甚明。而考諸前開毒品危害防制條例之修正理由主要係認
    觀察、勒戒或強制戒治後五年後再犯者，顯見前所實施之觀
    察、勒戒或強制戒治已足以遮斷其施用毒品之癮，為期自新
    及協助其斷除毒癮，對此五年後再犯者仍適用初犯之規定（
    即該條例第二十條第三項之規定），即先經觀察、勒戒、強
    制戒治之程序【見該條例第二十條修法理由五第三項修正理
    由（二）】，且為配合簡化施用毒品犯之刑事處遇程序，並
    鑑於經觀察、勒戒或強制戒治執行完畢釋放後五年內再犯者
    ，其再犯率甚高，原據以實施之觀察勒戒及強制戒治既已無
    法收其實效，自應施以刑事處遇【見該條例第二十三條修正
    理由三（二）】，凡此俱見現行毒品危害防制條例於修正時
    刪除修正前二犯及三犯之規定，一改修法前繁雜之處遇程序
    ，僅將施用毒品犯簡化區分為初犯、再犯外，並認施用毒品
    者係屬病患性犯人，以觀察、勒戒戒除其身癮，併以強制戒
    治方式祛除心癮之措施。由是觀之，現行毒品危害防制條例
    仍採「刑罰處遇程序」與「治療之保安處分程序」二者併行
    之方式，並將施用毒品者區分為「初犯」與「再犯」之不同
    ，詳言之，倘毒品施用者係前經觀察、勒戒或強制戒制等治
    療程序執行完畢五年後，始再施用毒品之「初犯」，因認前
    所執行之觀察、勒戒或強制戒治足收戒除毒癮之效，自應重
    新先經觀察、勒戒或強制戒治等治療程序，並於治療程序執
    行完畢後由檢察官直接為不起訴處分，毋庸對之追訴處罰，
    反觀，在「再犯」之情形，因其先前所為治療程序顯未能收
    祛除毒癮之實效，且考量施用毒品者之再犯率偏高，乃簡化
    其刑事處遇程序，而對之直接追訴處罰，不再施以保安處分
    之治療程序，是現行毒品危害防制條例所採「初犯」與「再
    犯」之界分，已揚棄過去修正前毒品危害防制條例所採一、
    二、三犯之判斷標準及處遇程序，且側重於觀察、勒戒或強
    制戒治等治療程序是否確實收其成效。因之，對於所謂「初
    犯」與「再犯」之區別，除應視其是否於觀察、勒戒或強制
    戒治執行完畢釋放後，五年後再犯者外，尚應兼顧其前次所
    施予觀察、勒戒、強制戒治程序之成效以資判斷，如此方能
    貫徹現行毒品危害防制條例之修正立法意旨。且細繹現行毒
    品危害防制條例第二十條、第二十三條之立法理由可知，所
    謂「再犯」應係指依該條例規定執行觀察、勒戒、強制戒治
    完畢釋放，再犯施用毒品罪者均屬之（見該條例第二十條修
    法理由二後段），是對於現行毒品危害防治條例第二十條第
    三項規定「觀察、勒戒或強制戒治執行完畢後，五年後再犯
    」之解釋，自應限於該施用毒品之行為人於觀察、勒戒或強
    制戒治執行完畢後五年內均未再有任何施用毒品之犯行，始
    足當之，茍其施用毒品之犯行，前經觀察、勒戒或強制戒治
    執行完畢後，五年內曾因再犯施用第一、二級毒品之行為，
    而經法院判處刑罰之處遇程序確定者，縱其係於觀察、勒戒
    或強制戒治執行完畢五年後復為施用毒品者（即修正前毒品
    危害防制條例所稱之三犯或三犯以上），因其於治療程序之
    保安處分執行完畢五年內，既仍有繼續施用毒品之犯行，即
    難認前所執行之治療程序有何戒除其身心毒癮之成效可言，
    自不得僅憑該次施用毒品犯行係在前次執行治療程序之保安
    處分完畢後，五年後再犯一端，即依現行毒品危害防制條例
    第二十條第三項規定，逕認為「初犯」，而適用同條第一、
    二項之觀察、勒戒或強制戒治等治療程序，否則無異使接受
　　治療程序執行成效不彰，而屢犯施用毒品罪之行為人，僅因
　  其施用毒品行為與前次觀察、勒戒或強制戒治完畢之時間相
    距已逾五年，反得循初犯之保安處分程序，獲邀寬典，不啻
    與前揭毒品危害防制條例之修法初衷背道而馳，是就此情形
    ，仍應認屬「再犯」之範疇，直接適用刑事刑罰處遇之程序
    ，始符修法之本旨。查本件被告前曾因施用毒品案件，經送
    執行觀察、勒戒後，因評定有繼續施用毒品之傾向，乃經法
    院裁定執行強制戒治，後經戒治所評定合格，認無繼續戒治
    之必要，於八十八年九月四日停止戒治出所，所餘期間付保
    護管束，前開保護管束期間已於八十九年二月二十二日屆滿
    而執行完畢，並由本院於八十九年八月十四日以八十七年度
    訴緝字第六五號判決免刑確定；再於前開強制戒治執行完畢
    之五年內，再犯施用第一、二級毒品案件，經本院於九十二
    年二月四日以九十三年度訴字第一一九八號分別判處有期徒
    刑十一月、七月，並定應執行刑為有期徒刑一年四月（嗣已
    確定在案）等情，有臺灣高等法院被告全國前案紀錄表一份
    在卷可憑，而被告本件連續施用第一級毒品海洛因及連續施
    用第二級毒品甲基安非他命之犯行，雖均係在前次強制戒治
    執行完畢五年後所犯，惟被告於上開強制戒治執行完畢五年
    內，曾因施用第一、二級毒品罪經法院宣示判決並確定，已
    詳述如前，顯見其並非於強制戒治執行完畢後五年內均無任
    何施用第一、二級毒品之犯行，且其既已於上開強制戒治執
    行完畢五年內再犯施用第一、二級毒品之罪，已符合毒品危
    害防制條第二十三條第二項之所定之追訴要件，揆諸前開毒
    品危害防制條例條文及說明，被告所為本件連續施用第一級
    毒品海洛因及連續施用第二級毒品甲基安非他命多次之犯行
    ，即均無「初犯」規定之適用，自均毋須再重新施予觀察、
    勒戒或強制戒制之處遇程序，而均應直接訴追處罰（臺灣高
    等法院臺中分院九十四年度上訴字第一五三七號判決意旨亦
    同此見解），附予敘明。
三、按海洛因係毒品危害防制條例所定之第一級毒品，而甲基安
　　非他命則係同條例所定之第二級毒品，均不得非法施用。核
  　被告所為，係犯毒品危害防制條例第十條第一項之施用第一
    級毒品罪及同條第二項之施用第二級毒品罪。其為供施用第
    一級毒品及第二級毒品而持有各該級毒品之低度行為，應各
    為施用之高度行為所吸收，均不另論罪。公訴人雖未敘及被
    告於九十四年四月十一日下午九時許施用海洛因一次以外之
    其餘連續施用海洛因犯行，亦未敘及被告於九十四年四月十
    二日或其前四日內之某時，施用甲基安非他命一次以外之其
    餘連續施用甲基安非他命之犯行，然上開被告連續施用海洛
    因及連續施用甲基安非他命之犯行，與公訴人起訴書所載被
    告施用海洛因及施用甲基安非他命各一次之犯行部分，分別
    具有連續犯之裁判上一罪關係，均為起訴效力所及，本院自
    應併予審判，附此敘明。又被告先後多次之施用第一級毒品
    海洛因及施用第二級毒品安非他命之犯行，均時間緊接，犯
    罪構成要件相同，顯係基於概括之犯意反覆為之，均為連續
    犯，應依連續犯之規定，各論以一罪，並均加重其刑。被告
    所犯上開二罪間，犯意各別，罪質互殊，應予分論併罰。再
    被告前曾於八十二年十一月六日，因違反肅清煙毒條例、槍
　　砲彈藥刀械管制條例及麻醉藥品管理條例案件，經本院以八
　  十二年度訴字第一三八０號分別判處有期徒刑三年一月、五
    月、三月，並定應執行刑為有期徒刑三年六月確定；又於八
    十三年八月一日，因違反肅清煙毒條例、麻醉藥品管理條例
    案件，經本院以八十三年度訴字第八六五號分別判處有期徒
    刑三年二月、四月，並定應執行刑為有期徒刑三年四月確定
    ，前揭刑期經入監接續執行，於九十一年四月十二日經假釋
    付保護管束，上開保護管束已於九十二年十月十七日屆滿未
    經撤銷而視為執行完畢，有臺灣彰化地方法院檢察署刑案資
    料查註紀錄表、臺灣高等法院被告全國前案紀錄表各一份在
    卷可考，其於五年以內再犯本件有期徒刑以上之二罪，均為
    累犯，應依刑法第四十七條之規定，各遞加重其刑。爰審酌
    被告之素行、犯罪之動機、目的、施用毒品係戕害自身健康
    、施用毒品海洛因及施用毒品甲基安非他命之期間、次數、
    所生危害及犯罪後之態度等一切情狀，分別量處如主文所示
    之刑，並定其應執行之刑，以示懲儆。
四、扣案之海洛因五包（合計淨重三點九五公克、空包裝重二點
    七八公克），均屬查獲之毒品，均應依毒品危害防制條例第
    十八條第一項前段之規定宣告沒收銷燬之。
據上論斷，應依刑事訴訟法第二百七十三條之一第一項、第二百
九十九條第一項前段，毒品危害防制條例第十條第一項、第二項
、第二十三條第二項、第十八條第一項前段，刑法第十一條前段
、第五十六條、第四十七條、第五十一條第五款，判決如主文。
本案經檢察官洪英丰到庭執行職務
中　　華　　民　　國　九十四　年　　十　月　　六　　　日
                      臺灣彰化地方法院刑事第三庭
                        法      官  李  雅  俐
右正本證明與原本無異。
如不服本判決，應於判決送達後十日內，向本院提出上訴狀（須
附繕本）。
中　　華　　民　　國　九十四　年　　十　月　　六　　　日
                        法院書記官  陳  秀  娟
附錄論罪科刑法條：
毒品危害防制條例第十條：
施用第一級毒品者，處六月以上五年以下有期徒刑。
施用第二級毒品者，處三年以下有期徒刑。
